臺灣高等法院民事判決
108年度上易字第227號
上訴人即附
帶被上訴人  林麗玲  
            李耀銓  
共      同
訴訟代理人  陳冠宇律師
被上訴人即  
附帶上訴人  汪淑萍  
訴訟代理人  邱清銜律師
複  代理人  游淑琄律師
上列當事人間請求給付違約金等事件，上訴人對於中華民國107
年11月30日臺灣桃園地方法院106年度訴字第1183號第一審判決
提起上訴，被上訴人為附帶上訴，本院於109年6月30日言詞辯論
終結，判決如下：
    主      文
上訴及附帶上訴均駁回。
第二審訴訟費用關於上訴部分，由上訴人連帶負擔；關於附帶上
訴部分，由被上訴人負擔。
　　事實及理由
一、被上訴人即附帶上訴人（下逕稱被上訴人）主張：上訴人即
    附帶被上訴人（下逕稱上訴人）林麗玲授權上訴人即其子李
    耀銓代理其本人，於民國（下同）105年11月21日與伊簽訂
    不動產買賣契約（下稱系爭契約），上訴人李耀銓則任連帶
    保證人，約定伊以新臺幣（下同）700萬元買受上訴人林麗
    玲所有之坐落桃園市○○區○○段000地號土地（權利範圍 252/
    100000）及其上同段0000號建號即門牌號碼為桃園市○○區○○
    ○街00號12樓之房屋（下稱系爭房地），並以系爭契約第8條
    第1項後段約定：如因可歸責於上訴人林麗玲之事由而致契
    約解除，其應給付與已付價金同額之損害賠償預定性質違約
    金。伊依約支付第一、二期價金共140萬元後，上訴人林麗
    玲於105年11月28日違約拒絕交付過戶所需資料，並於同年1
    2月9日以存證信函拒絕履約；伊催告履約未獲置理，以起訴
    狀繕本之送達解除系爭契約，上訴人自應連帶給付140萬元
    。爰依系爭契約第8條第1項後段及連帶保證之約定提起本訴
    。並聲明：㈠上訴人應連帶給付140萬元，及自起訴狀繕本送
    達翌日起至清償日止，按週年利率5％計算之利息。㈡願供擔
    保，請准為假執行之宣告。
二、上訴人則以：上訴人林麗玲委託訴外人台灣房屋不動產仲介
    經紀有限公司（下稱台灣房屋）出售系爭房地，同意之價金
    為730萬元，非700萬元，系爭契約不成立。且上訴人二人雖
    均在105年11月21日授權書（下稱系爭授權書）簽名，但上
    訴人林麗玲僅授權上訴人李耀銓以730萬元之價金簽約，未
    授予議價權限，上訴人李耀銓代理簽署系爭契約而以700萬
    元之價金簽約，自係無權代理，伊於105年11月21日表示拒
    絕承認，契約不生效力。違約金過高，且台灣房屋及其員工
    姚柏允均為被上訴人之使用人，於105年11月21日知悉契約
    爭議，仍於同年月22日、28日將被上訴人提出之70萬元、70
    萬元匯入履約保證專戶，被上訴人損害之發生顯係基於使用
    人之故意行為所致，應類推適用與有過失規定，免除違約金
    等語，資為抗辯。
三、原審判決：上訴人應連帶給付被上訴人28萬元，並依職權為
    假執行，依聲請為附條件免假執行之宣告，駁回被上訴人其
    餘之訴及假執行之聲請。上訴人不服提起上訴，聲明：㈠原
    判決命上訴人給付部分廢棄。㈡上廢棄部分，被上訴人於第
    一審之訴駁回。被上訴人答辯聲明：上訴駁回。並為附帶上
    訴，聲明：㈠原判決關於駁回被上訴人後開第二項部分廢棄
    。㈡上訴人應再連帶給付被上訴人112萬元。上訴人就附帶上
    訴答辯聲明：附帶上訴駁回。被上訴人就原審判決駁回利息
    請求部分，未為上訴或附帶上訴，業已確定，附此敘明。
四、兩造不爭執事項（見本院卷第173-174頁）：
  ㈠上訴人林麗玲為系爭房地所有權人，將之委託台灣房屋內壢
    分公司出售，並於105年4月25日簽訂不動產一般委託銷售契
    約書（下稱系爭委託契約），約定以總價798萬元銷售，嗣
    於105年8月3日、23日依序變更為760萬元、729萬元。
  ㈡系爭授權書（原審卷第13頁）上授權人上訴人林麗玲之簽名
　　為其親簽。
  ㈢被上訴人於105 年11月21日與上訴人李耀銓（契約書記載：
　　林麗玲之代理人）就系爭房地簽訂系爭契約，約定價金700
　　萬元。
  ㈣系爭契約賣方欄位經書立：「林麗玲（代理人）兼連帶保證
　　人李耀銓」字樣，並蓋用李耀銓印文。
  ㈤被上訴人於105年11月22日、28日各支付70萬元，計140萬元
　　至履約保證專戶。
五、被上訴人主張系爭契約因可歸責於上訴人林麗玲之因素解除
　　，其得依系爭契約第8條第1項後段及連帶保證約定，請求上
    訴人連帶給付違約金140萬元，為上訴人否認，並以前詞置
    辯。兩造爭點為：㈠上訴人李耀銓是否越權代理簽署系爭契
    約？㈡被上訴人依系爭契約第8條第1項後段及連帶保證之約
    定，請求上訴人連帶給付違約金140萬元，是否有理由？茲
    審酌如下：
　㈠上訴人李耀銓是否越權代理簽署系爭契約？
　⒈兩造不爭執上訴人二人均有簽署授權書，及上訴人李耀銓於1
    05年11月21日以上訴人林麗玲之代理人身分與被上訴人簽署
    系爭契約，約定價金700萬元乙節，上訴人雖抗辯授權範圍
    僅包括簽署買賣契約，不包括議價，且上訴人林麗玲無以70
    0萬元出售系爭房地之意，上訴人李耀銓逾越代理權而以此
    金額簽訂系爭契約等語，然為被上訴人否認。
　⒉經查，上訴人林麗玲於105年8月23日同意台灣房屋以729萬元
    之價格出售系爭房地，證人即台灣房屋店長姚柏允具結證述
    ：簽約當日，剛開始先分別帶開買賣雙方洽談價格等語（見
    原審卷第190頁）；證人即台灣房屋經紀人林凱勛（原名林
    建凱）則結證稱：我於簽約前日與上訴人林麗玲確認簽約日
    有空否，他說他會請上訴人李耀銓來簽約，簽約當日上午，
    我在上訴人林麗玲上班前，把系爭授權書拿給她簽，告知授
    權上訴人李耀銓一事等語（見原審卷字193-194頁）。可見
    被上訴人之出價未達729萬元，兩造就價金尚未達成一致，
    惟上訴人林麗玲仍向林凱勛表示會請上訴人李耀銓處理簽約
    事宜，並簽署系爭授權書。又系爭授權書所載之授權事項為
    ：上訴人林麗玲授權上訴人李耀銓「全權代理」其本人處理
    系爭房地買賣相關事宜，即上訴人李耀銓得代理上訴人林麗
    玲簽訂委託銷售契約書、買賣契約書及其他相關文件、並有
    受領定金、買賣價金、辦理不動產移轉、點交相關事宜（見
    原審卷第13頁）；堪認上訴人林麗玲乃係「全權授權」上訴
    人李耀銓為其處理系爭房地買賣事宜。綜合前述可知，上訴
    人林麗玲於價金議定前即同意由上訴人李耀銓「全權代理」
    處理買賣相關事宜，參諸價金乃買賣契約成立必要之點，此
    全權代理應包含決定價金及與買方就買賣價金為議定。
　⒊證人姚柏允另證稱：我有問上訴人李耀銓如果以700萬元成交
    ，是否還要向上訴人林麗玲確認，他說如果是700萬元，他
    就可以代替上訴人林麗玲決定簽約，如果低於700萬元就要
    另外跟上訴人林麗玲確認等語（見原審卷第190頁）；上訴
    人李耀銓並陳述：店長跟我說他跟買方講好700萬元，問我
    可不可以再降一點，我說這個要問過上訴人林麗玲等語（見
    本院卷第110頁）；且上訴人李耀銓曾於簽署系爭契約當日
    代理上訴人林麗玲簽署同意書，表示：系爭房地之委託銷售
    價格為700萬元等語（見原審卷第200頁）；證人即代書林筱
    芳並結證稱：系爭契約簽署當日，我全程在場，沒有聽到上
    訴人李耀銓提及上訴人林麗玲曾表示怎麼樣的價錢不出售等
    語（見原審卷第209頁）；而上訴人林麗玲授權上訴人李耀
    銓之範圍包含決定價金前已認定，是被上訴人主張上訴人李
    耀銓有權代理以700萬元出售系爭房地等語，信屬有據。
　⒋上訴人雖據上訴人林麗玲與台灣房屋約定之出售價格為729萬
    元以上，及上訴人李耀銓於當事人訊問程序陳述：上訴人林
    麗玲欲出售之價金為730萬元，未曾改變，簽約前也未曾向
    我表示同意以700萬元出售等語（見本院卷第111頁），主張
    上訴人李耀銓受授權範圍不包含以700萬元出售系爭房地。
    然按代理權之限制及撤回，不得以之對抗善意第三人。但第
    三人因過失而不知其事實者，不在此限。民法第107條定有
    明文。查上訴人林麗玲授權上訴人李耀銓決定價金、簽約等
    事，前經認定，則「縱」上訴人抗辯上訴人林麗玲未同意以
    700萬元出售一事屬實，此亦係上訴人林麗玲對代理權所為
    限制；又姚柏允於簽約當日詢問上訴人李耀銓有關買方出價
    700萬元，其能否決定，或需由上訴人林麗玲決定，上訴人
    李耀銓答以700萬元其可自行決定，以下需詢問上訴人林麗
    玲乙節，前經認定，被上訴人應無過失不知上訴人所稱之代
    理權限制情形。至上訴人林麗玲與台灣房屋於105年8月23日
    約定之委託出售價格為729萬元以上乙節，雖為兩造不爭，
    但上訴人林麗玲既於105年11月21日全權授權上訴人李耀銓
    決定價金、議價，此不爭執事實自無從證明被上訴人明知或
    因過失不知代理權限制一事。從而，本件「縱」有上訴人抗
    辯之代理權限制，但被上訴人既無明知或過失而不知之情，
    依民法第107條規定，上訴人林麗玲應不得以此事由對抗善
    意第三人之被上訴人，而主張契約不生效力。
  ㈡被上訴人依系爭契約第8條第1項後段及連帶保證之約定，請
    求上訴人連帶給付違約金140萬元，是否有理由？
  ⒈按違約金，除當事人另有訂定外，視為因（債務）不履行而
    生損害之賠償總額。其約定如債務人不於適當時期或不依適
    當方法履行債務時，即須支付違約金者，債權人除得請求履
    行債務外，違約金視為因不於適當時期或不依適當方法履行
    債務所生損害之賠償總額，民法第250條第2項定有明文。
  ⒉查上訴人李耀銓有權代理上訴人林麗玲與被上訴人簽訂系爭
    契約，前經認定，系爭契約自無不成立或不生效力之情。又
    系爭契約第8條第1項後段約定：「如因賣方擅自解約、不為
    給付、給付不能或其他可歸責於賣方之事由致本契約解除時
    ，除應返還買方以付之價金，並同意按買方已付價金總額之
    同額作為違約金另行給付買方」（見原審卷第19頁），可見
    此違約金乃為督促上訴人林麗玲履行契約所為約定，兩造陳
    稱此一違約金約定乃損害賠償總額預定性質違約金等語，信
    屬有據。
  ⒊又被上訴人依系爭契約第3條有關買賣價金給付之約定，應於
    簽約時給付第一期簽約款70萬元，並最遲應於105年11月 28
    日支付第二期備證用印款70萬元，匯至履約保證專戶，上訴
    人林麗玲則應於105年11月28日備齊一切過戶所需之證件，
    並完成用印手續交付特約地政士收執，以便辦理產權移轉登
    記作業（見原審卷第17頁）；被上訴人於105年11月22日、2
    8日各支付70萬元，計140萬元至履約保證專戶，合於契約約
    定，上訴人林麗玲依約應於105年11月28日交付過戶所需證
    件及文件予特約地政士，然其未為履行，被上訴人於106年1
    月4日以平鎮存證號碼2號存證信函通知上訴人林麗玲限期7
    日備齊相關文件依約履行，否則將對被告主張違約賠償等情
    ，有上開存證信函及中華郵政掛號郵件收件回執在卷可參（
    見原審卷第33-34、88頁）；兩造亦不爭執被上訴人以起訴
    狀繕本之送達為解除系爭契約之意思表示（見本院卷第92頁
    ），可認被上訴人主張系爭契約因可歸責於上訴人林麗玲之
    事由解除，上訴人應依系爭契約第8條第1項後段約定給付違
    約金等語，信屬有據。
  ⒋次按，當事人所約定之違約金，如屬損害賠償預定性質者，
    該違約金即係作為債務人於債務不履行時之損害賠償預定或
    推定之總額，其目的旨在填補債權人因其債權未依契約本旨
    實現而受之損害。又為維護契約之正義，當事人所約定之違
    約金過高者，於不違反辯論主義之原則下，法院應依職權酌
    減，以兼顧私法自治與契約對價等值之精神。而關於損害賠
    償之範圍，民法係採完全賠償主義，除法律另有規定或契約
    別有約定，應以填補債權人所受損害及所失之利益（民法第
    216條第1項參照），故法院對於損害賠償額預定性之違約金
    ，除應審酌一般客觀事實、社會經濟狀況及債權人因債務已
    為一部履行所受之利益外，應以債權人實際所受之積極損害
    及消極損害（所失利益），作為主要之考量因素，以酌定其
    所約定之違約金是否過高（最高法院108年度台上字第368號
    判決參照）。
  ⒌上訴人抗辯系爭契約約定之違約金依一般客觀事實、社會經
    驗狀況及被上訴人所受損害判斷，顯然過高，被上訴人則否
    認之。本院審酌當事人購置不動產，往往需耗費相當心力、
    時間，看屋、詢價、比價，應非朝夕可成，被上訴人為購置
    系爭房地，應已付出相當心力看屋，委請仲介出價、斡旋、
    議價及議約等等，幾經考慮，方於105年11月21日簽訂系爭
    契約，決定出資700萬元購置房地並付款至備證用印階段，
    上訴人林麗玲授權上訴人李耀銓簽訂系爭契約後，違約不履
    行，致被上訴人為購置系爭不動產上開所付出之過程全然白
    費，未能享受取得系爭房地之利益，又要花費時間、金錢諮
    詢催促履約，支出訴訟之時間及費用請求給付違約金，及上
    訴人林麗玲如履約，被上訴人可早日享受入住之利益等一切
    情狀，認本件被上訴人依約得請求之違約金140萬元尚屬過
    高，應酌減為28萬元，始為適當。
  ⒍上訴人另抗辯台灣房屋收受被上訴人交付之價金並將之存入
    履約保證專戶，為被上訴人之使用人，台灣房屋於105年11
    月21日知悉上訴人林麗玲不同意以700萬元出售，於契約效
    力有疑之際，仍將140萬元存入，被上訴人應就其使用人之
    故意行為負同一責任，其得類推適用民法第217條規定，請
    求免除給付違約金之責任。然系爭契約於簽署時即成立、生
    效，且被上訴人依約負有交付價金之義務，前已論及，此一
    抗辯，要無可取。 
  ⒎又按，所謂連帶債務，係數人負同一債務，依明示或法律之
    規定，對於債權人各負全部給付之責任者（民法第272 條）
    。而所謂連帶保證，係保證人與主債務人約定就主債務負連
    帶履行之保證，性質上亦屬連帶債務（最高法院107年度台
    上字第1715號判決參照）。經查，兩造不爭執上訴人李耀銓
    為上訴人林麗玲之連帶保證人，而本院前已認定上訴人林麗
    玲應依系爭契約第8條第1項後段約定給付28萬元違約金予被
    上訴人，則被上訴人依連帶保證之約定請求上訴人李耀銓連
    帶給付，自亦有據。
六、綜上所述，被上訴人依系爭契約第8條第1項後段及連帶保證
    之約定，請求上訴人連帶給付被上訴人28萬元，為有理由，
    應予准許，逾此部分之請求，為無理由，不應准許。原審就
    上開不應准許部分，駁回被上訴人之請求及假執行之聲請，
    及就上開應准許部分，為上訴人敗訴之判決，並依職權、聲
    請為假執行、供擔保免為假執行之諭知，均無不合。上訴人
    、被上訴人就其敗訴部分分別提起上訴及附帶上訴，均指摘
    原判決不利己之部分不當，求予廢棄改判，為無理由，兩造
    之上訴及附帶上訴均應駁回。
七、本件事證已臻明確，兩造其餘之攻擊或防禦方法及所用之證
    據，經本院斟酌後，認為均不足以影響本判決之結果，爰不
    逐一論列，附此敘明。
八、據上論結，本件上訴及附帶上訴，均為無理由，依民事訴訟
    法第449條第1項、第78條、第85條第2項，判決如主文。　
中　　華　　民　　國　　109 　年　　7 　　月　　14　　日
                  民事第十五庭  
                        審判長法  官  方彬彬
                              法  官  李慈惠
                              法  官  趙雪瑛
正本係照原本作成。
不得上訴。
中　　華　　民　　國　　109 　年　　7 　　月　　14　　日
　　　　　　　　　　　　　    書記官  郭晋良